【裁判字號】    96,上訴,5123
【裁判日期】    970311
【裁判案由】    違反槍砲彈藥刀械管制條例
【裁判全文】
臺灣高等法院刑事判決                96年度上訴字第5123號
上  訴  人
即  被  告  丁○○
                    （另案於台灣桃園監獄執行中）
選任辯護人  呂翊丞  律師
上列上訴人因違反槍砲彈藥刀械管制條例案件，不服臺灣板橋地
方法院96年度訴字第1463號，中華民國96年9月28日第一審判決
（起訴案號：臺灣板橋地方法院檢察署96年度偵字第3945號），
提起上訴，本院判決如下：
    主  文
原判決撤銷。
丁○○未經許可，持有可發射子彈具有殺傷力之改造手槍，累犯
，處有期徒刑參年拾月，併科罰金新臺幣拾貳萬元，罰金部分如
易服勞役，以新臺幣壹仟元折算壹日。扣案具有殺傷力之仿BERE
TTA廠M9/92FS型半自動手槍所製造之手槍壹支（含彈匣壹個，槍
枝管制編號0000000000號）、土造滑套參個、土造金屬槍管肆支
、火藥壹包（驗餘淨重零點零捌公克），均沒收。
    事  實
一、丁○○前曾因搶奪案件，經臺灣板橋地方法院於民國91年9
    月16日以91年度訴字第288號判處有期徒刑7月確定，於92年
    4月18日執行完畢；於93年7月間，涉嫌未經許可，製造可發
    射子彈具有殺傷力之改造模型槍（於96年7月27日，經本院
    以96年度上更一字第251號判處有期徒刑6年，併科罰金新臺
    幣30萬元、上訴最高法院於96年11月1日發回更審，目前繫
    屬本院審理中）；於93年7、8月間，又因未經許可，持有可
    發射子彈具有殺傷力之改造手槍案件，經臺灣板橋地方法院
    於94年4月27日以94年度訴字第32號判處有期徒刑1年6月，
    併科罰金新臺幣5萬元（於94年9月22日確定）。未到案執行
    ，經通緝，仍不知悔改，明知未經許可不得持有具有殺傷力
    之槍枝，亦不得持有槍砲及彈藥主要組成零件，竟於不詳時
    、地，購入土造滑套3個、土造金屬槍管4支等槍砲零件、雙
    基發射火藥1包（淨重0.24公克）及具殺傷力之仿BERETTA廠
    M9/92FS型半自動手槍所製造之手槍1支（含彈匣壹個、槍枝
    管制編號0000000000號），分別將上開火藥藏放於台北縣三
    峽鎮有木里202號老家，將土造滑套3個、土造金屬槍管4支
    及仿BER ETTA廠M9/92FS型半自動手槍所製造之手槍1支藏放
    在台北縣三峽鎮○○里○區○○道路旁工寮內而持有。嗣於
    94 年10月22日14時30分許及同日13時許，為警於上揭2處所
    查獲，並扣得上開之物。
二、案經臺北縣政府警察局汐止分局報告臺灣板橋地方法院檢察
    署檢察官偵查起訴。
    理    由
一、上揭被告丁○○未經許可，持有改造手槍、槍砲及彈藥主要
    組成零件之事實，(一)有經警查獲之改造手槍1支（含彈匣1個
    、槍枝管制編號0000000000號），土造滑套3個及土造金屬
    槍管4支及火藥1小包（淨重0.24公克），扣案可資佐證。扣
    案改造手槍、土造滑套、土造金屬槍管及火藥，經內政部警
    政署刑事警察局鑑定結果，認定送鑑手槍1支，認定係仿BER
    ETTA廠M9/92FS型半自動手槍所製造之槍枝，換裝土造金屬
    滑套、土造金屬槍管、土造金屬槍機、土造金屬撞針而成之
    改造手槍，經檢視，槍身為金屬材質，機械性能良好，可供
    擊發及發射適用子彈使用，認具殺傷力之改造手槍（槍枝管
    制編號：0000000000，含彈匣1個）；送鑑土造滑套3個、土
    造金屬槍管4支，均係公告之槍砲彈藥主要組成零件；送鑑
    火藥1小包（淨重0.24公克，經取0.16公克鑑定用罄，餘0.0
    8公克），檢出硝化甘油、硝化纖維等成分，認係雙基發射
    火藥，亦係公告之彈藥主要組成零件；有內政部警政署刑事
    警察局94年11月17日刑鑑字第0940168843號槍彈鑑定書、94
    年11月21日刑鑑字第0940162441號槍彈鑑定書、內政部94年
    12月7日內授警字第0940101660號函、內政部警政署刑事警
    察局94年12月23日刑鑑字第0940168838號槍彈鑑定書在卷可
    稽（見偵字第18437號卷第69頁至第74頁、第77頁至第81頁
    及第106頁）。(二)被告於警詢及值日檢察官於94年10月22日
    偵訊時，均認上揭扣案改造手槍、土造滑套、土造金屬槍管
    及火藥，均其所有，僅辯稱自己未改造。
二、訊據被告矢口否認持有上揭扣案改造手槍、土造滑套、土造
    金屬槍管及火藥，並辯稱：上揭扣案改造手槍、土造滑套、
    土造金屬槍管及火藥，均係其弟丙○○所有；且搜索同意書
    係事後在警局製作，警方違法搜索云云。惟查：
（一）上揭扣案改造手槍、土造滑套、土造金屬槍管及火藥等物
      ，警方於94年10月22日查扣，被告於當日警詢及檢察官偵
      訊時均坦承為其所有；本院審理時被告亦稱檢察官沒有非
      法取供情事，不爭執偵查筆錄自白任意性。本件查獲後，
      被告之弟丙○○於94年11月4日死亡，檢察官於95年1月6
      日再偵訊被告時，被告即辯稱上開扣案物係其弟丙○○所
      有，先前係為替其弟頂罪云云；本院審酌目前丙○○既已
      死亡，本院已無從訊問查證；被告在其弟丙○○死亡後，
      將扣案物推給死者，欲脫免刑責之心態甚明，足證被告所
      辯扣案物係其弟丙○○所有，空言無據，不能採信。
（二）本件警方二次搜索，被告均有簽立自願受搜索同意書 (見
      94年偵字第18437號卷第15頁及第21頁)；依刑事訴訟法第
      131條之1規定：「搜索，經受搜索人出於自願性同意者，
      得不使用搜索票。但執行人員應出示證件，並將其同意之
      意旨記載於筆錄」，本件依附卷之搜索、扣押筆錄 (見94
      年偵字第18437號卷第16至18頁及第23至25頁)，明顯可知
      二次搜索確經被告事前同意，警方始據以進行搜索。又搜
      索、扣押筆錄乃記載搜索之起迄時間、地點，並製作扣押
      品目錄表，自係於搜索完畢後製作，而該搜索扣押筆錄已
      依規定記載徵得受搜索人執行搜索之旨，即無不法可言。
      況本院審理時，執行搜索的警員乙○○具結證稱搜索之前
      有請被告簽立搜索同意書，搜索後被告有在扣押筆錄簽名
      。是被告所辯搜索同意書係事後在警局製作，警方違法搜
      索云云，核屬畏罪卸責之詞，洵不能採信。
（三）證人即帶隊執行搜索的警員陳隆興，於檢察官偵訊時及原
      審審理時具結證稱：接獲線報，明指被告「丁○○」持有
      槍械，前往查緝時，扣案火藥係於被告房間內查獲；再當
      場詢問槍枝藏放地點，被告原本不承認，經告知業經檢舉
      指證後，被告始同意帶警員前往工寮取槍；到達後，警員
      要求被告開門，被告稱工寮的門業經鎖住，需由門旁邊之
      窗戶進入，要將遮住窗戶之大木板搬開，爬窗進入；該鐵
      窗鐵條有被破壞，但外表看不出來，因為有用一大片木板
      擋住；嗣後，員警依被告所言爬窗進入開門，被告主動從
      床頭旁邊置物櫃拿出一把槍，要求其他東西不要查扣；但
      員警仍持續搜索，嗣後於工寮內查獲其他扣案物品；被告
      當時告稱除砂輪機外，均為其所有，但拒絕告知槍枝來源
      等情（見94年偵字第18437號卷第101及102頁、原審卷第
      79頁至第89頁）；原審證人陳隆興交互詰問完畢後，被告
      應辯護人詢問，對陳隆興陳述查獲經過表示意見，供稱：
      他們問我如何進去，我是看窗那邊有被破壞，我就說可以
      從那邊進去... 進去後，東看西看，桌上有一個東西被蓋
      著，我就指給他們看，並問他們是否要找該東西等語，核
      與證人陳隆興上開證述情節，大致相符，亦足證警方一切
      搜索程序合法，扣案物為被告所有。
三、綜上，本件事證明確，被告聲請傳訊其母甲○○作證及鑑定
    本件槍枝上之指紋，核無必要。被告犯行堪以認定，應依法
    論科。
四、論罪科刑部分：
（一）新舊法比較：
      被告行為後，刑法於95年7月1日修正施行。按行為後法律
      有變更者，適用行為時之法律，但行為後之法律有利於行
      為人者，適用最有利於行為人之法律，現行刑法第2條第1
      項訂有明文。茲就本案有關之新舊法比較部分，臚列如下
      ：
  １、槍砲彈藥刀械管制條例第8條第4項及第13條第4項規定，
      於本次刑法修正時雖未併予修正，惟其法定刑除有期徒刑
      及拘役外，尚有罰金刑，而關於罰金刑部分，刑法第33條
      第5款既已修正，自有修正前後刑法第33條第5款比較適用
      之問題。茲修正後之刑法第33條第5款已將罰金刑之最低
      額由銀元1元即新台幣3元，提高為新台幣1千元，比較新
      、舊法結果，自以被告行為時即修正前之刑法第33條第5
      款規定較有利於被告，應依刑法第2條第1項前段，適用修
      正前之刑法第33條第5款規定。
  ２、想像競合犯部分：刑法第55條增列但書規定「但不得科以
      較輕罪名所定最輕本刑以下之刑」。此係想像競合犯科刑
      之限制，為法理之明文化，非屬法律之變更（最高法院95
      年第8次刑事庭會議決議參照），應適用裁判時之刑法第
      55條。
  ３、累犯部分：被告為故意犯，不論依修正前之刑法第47條或
      修正後之刑法第47條第1項之規定，均構成累犯，對被告
      而言並無有利或不利之情形，應逕適用裁判時之法律，即
      修正後之規定。
  ４、罰金易服勞役部分：
      修正前刑法第42條第2項前段關於易服勞役之折算標準，
      原依罰金罰鍰提高標準條例第2條之規定提高100倍，即以
      銀元100元至300元即新台幣300元至900元折算1日，修正
      後刑法第42條第3項規定罰金易服勞役以新台幣1000元、
      2000元或3000元折算1日，修正後顯比修正前較有利於被
      告，依刑法第2條第1項但書規定，應適用修正後刑法第42
      條第3項，諭知罰金易刑之標準。
（二）按刑事訴訟法第300條所謂得就起訴之犯罪事實，變更檢
      察官所引應適用之法條，係指法院於不妨害事實同一之範
      圍內，得自由認定事實而為適用法律，必不變更起訴之犯
      罪事實，僅變更其法條始有適用，如其起訴之基本社會事
      實並非同一，自無變更起訴法條而逕行論罪之餘地；又檢
      察官就犯罪事實之一部起訴者，其效力及於全部，刑事訴
      訟法第267條定有明文，則已起訴之部分與未起訴之部分
      ，均應構成犯罪，並具有裁判上一罪之關係者，依公訴不
      可分之原則，其效力及於全部，受理該訴訟之法院，自應
      依審判不可分之原則，就整個犯罪事實而為審判。裁判上
      一罪案件，檢察官就犯罪事實一部起訴者，依刑事訴訟法
      第267條規定，其效力及於全部，受訴法院基於審判不可
      分原則，對於未經起訴之其餘事實，應一併審判，此為犯
      罪事實之一部擴張；同理，檢察官所起訴之全部事實，經
      法院審理結果認為一部不能證明犯罪或行為不罰時，僅於
      判決理由內說明不另為無罪之諭知，毋庸於主文內為無罪
      之宣示，此為犯罪事實之一部縮減。至於刑事訴訟法第30
      0條所規定，有罪之判決，得就起訴之犯罪事實，變更檢
      察官所引應適用之法條者，係指法院在事實同一之範圍內
      ，不變更起訴之犯罪事實；亦即在不擴張及減縮原訴之原
      則下，於不妨害基本社會事實同一之範圍內，始得自由認
      定事實，適用法律，二者不能混為一談（最高法院78年度
      臺上字第3761號、92年度臺上字第1841號判決意旨參照）
      。經查：本件檢察官雖以被告係犯槍砲彈藥刀械管制條例
      第8條第1項之製造改造手槍罪、同條例第12條第5項、第1
      項之製造子彈未遂罪及同條例第13條第1項之製造槍砲主
      要組成零件罪提起公訴，而本院認定被告所為係犯同條例
      第8條第4項未經許可持有其他可發射子彈具有殺傷力之改
      造手槍罪、同條例第13條第4項之未經許可持有槍砲主要
      組成零件罪及同條例第13條第4項之未經許可持有彈藥主
      要組成零件罪，二者間之犯罪事實並非同一；且本院認定
      有罪判決之未經許可，持有槍枝之犯罪事實，為起訴製
      造改造手槍罪犯罪事實之減縮，有罪判決之未經許可，
      持有彈藥主要組成零件之犯罪事實，為起訴未經許可，製
      造子彈未遂罪犯罪事實之減縮，有罪判決之未經許可，
      持有槍砲主要組成零件之犯罪事實，為起訴未經許可，製
      造槍砲主要組成零件罪犯罪事實之減縮，均無刑事訴訟法
      第300條變更起訴法條之適用。
（三）核被告所為，係犯槍砲彈藥刀械管制條例第8條第4項之未
      經許可持有其他可發射子彈具有殺傷力之改造手槍罪、同
      條例第13條第4項之未經許可持有槍砲主要組成零件罪及
      同條例第13條第4項之未經許可持有彈藥主要組成零件罪
      。被告以一行為同時觸犯上開三罪名，為想像競合犯，依
      刑法第55條規定，應從較重之槍砲彈藥刀械管制條例第8
      條第4項之未經許可持有其他可發射子彈具有殺傷力之改
      造手槍罪處斷。被告前曾因搶奪案件，經臺灣板橋地方法
      院於91年9月16日以91年度訴字第288號判處有期徒刑7月
      確定，於92年4月18日執行完畢，有本院被告前案紀錄表
      在卷可按，其於有期徒刑執行完畢後，5年內故意再犯本
      件最重本刑為有期徒刑以上之罪，為累犯，應依刑法第47
      條第1項規定加重其刑。
五、原審以被告罪證明確，據以論罪科刑，固非無見。惟本件為
    起訴犯罪事實之減縮，並無刑事訴訟法第300條變更起訴法
    條之適用，原判決誤認有刑事訴訟法第300條變更起訴法條
    之適用，尚有未洽；另本件被告係一行為同時觸犯上開三罪
    名，原判決誤為一行為同時觸犯二罪名，亦有未合。被告上
    訴意旨，否認犯罪，指摘原判決不當，提起上訴，雖無理由
    ，惟原判決既有上開可議之處，即屬無可維持，本院應予撤
    銷改判。爰審酌被告無故持有具有殺傷力之改造手槍罪、槍
    砲及彈藥主要組成零件，雖尚未持以作案，惟槍彈本身對社
    會治安潛藏高度危險，被告持槍自重惡性非輕及其犯罪後態
    度等一切情狀，量處如主文第二項所示之刑，並就併科罰金
    部分諭知易服勞役之折算標準。
六、扣案之具殺傷力之改造手槍1支（含彈匣1個，槍枝管制編號
    0000000000號）、扣案之土造滑套3個及土造金屬槍管4支，
    均係公告之槍砲主要組成零件；扣案火藥1小包（淨重0.24
    公克，經取0.16公克鑑定用罄，餘0.08公克），係公告之炸
    藥、爆裂物主要組成零件，均屬違禁物，應依刑法第38條第
    1項第1款之規定宣告沒收；至於扣案火藥取樣0.16公克部分
    ，業經鑑定用罄不存，已非屬違禁物，故無從併予宣告沒收
    ；另公訴意旨所指扣案之鉗子5支、砂輪機鑽頭2組、挫刀2
    組、鐵刷1支、通槍條1支、彈簧27條、沙紙7張，均難認與
    被告前揭持有可發射子彈具有殺傷力之金屬改造手槍、持有
    槍砲、彈藥主要組成零件犯行有關，復非屬違禁物，爰不為
    沒收之諭知，附此敘明。
七、不另為無罪諭知部分：
（一）公訴意旨另認：被告明知未經許可不得製造具有殺傷力之
      槍枝、子彈，亦不得非法製造槍砲主要組成零件，竟仍基
      於製造槍砲主要組成零件及改造槍枝、子彈之犯意，於不
      詳時、地購入手槍之槍身、槍管、滑套、彈頭、彈殼、火
      藥等槍砲、子彈之零件及改造工具等物，及購得仿BERETT
      A廠M9/92FS型半自動手槍所製造之槍枝後，在台北縣三峽
      鎮○○里○區○○道路旁工寮，未經許可而製造手槍之主
      要組成零件土造金屬滑套、土造金屬槍管，並將前開槍枝
      換裝土造金屬滑套、土造金屬槍管、土造金屬槍機、土造
      金屬撞針，改造成為可供擊發及發射適用子彈使用而具有
      殺傷力之改造手槍1把；另以9.0mm或8. 0mm或6.0mm金屬
      彈頭配合金屬彈殼，填裝適度火藥，而製造成不具殺傷力
      之子彈7顆。嗣於94年10月22日14時30分許，為警實施搜
      索，當場查扣丁○○所有之火藥1罐、槍身3支、彈頭148
      個、彈匣3個、土造金屬槍管4支、仿BERRETTA廠84型半自
      動手槍製造之金屬槍槍管1支、土造滑套3個、仿BERETTA
      廠84型半自動手槍所製造之金屬滑套2個、仿FN廠1910型
      半自動手槍所製造之金屬滑套2個、槍機零組件5個（連動
      桿、擊錘、保險鈕、彈匣卡榫、滑套插閂）、貝瑞塔92改
      造手槍1把（槍枝管制編號0000000000號）、子彈7顆及鉗
      子5支、砂輪機鑽頭2組、挫刀2組、鐵刷1支、通槍條1支
      、彈簧27條、沙紙7張等物。因認被告涉有槍砲彈藥刀械
      管制條例第8條第1項之製造改造手槍、同條例第12條第5
      項、第1項之製造子彈未遂及同條例第13條第1項之製造槍
      砲主要組成零件罪云云。
（二）按犯罪事實應依證據認定之，無證據不得推定其犯罪事實
      ；又不能證明被告犯罪者，應諭知無罪之判決；刑事訴訟
      法第154條第2項、第301條第1項分別定有明文。而所謂認
      定犯罪事實之證據，係指足以認定被告確有犯罪行為之積
      極證據而言，該項證據自須適合於被告犯罪事實之認定，
      始得採為斷罪資料，苟未能發現相當證據或證據不足以證
      明，自不能以推測或擬制之方法，以為裁判基礎，故被告
      否認犯罪事實所持之辯解，縱屬不能成立，仍非有積極之
      證據足以證明其犯罪行為，不能遽為有罪之認定。
（三）檢察官認被告涉違反上開罪嫌，無非以在上開工寮內，扣
      得之鉗子5支、砂輪機鑽頭2組、挫刀2組、鐵刷1支、通槍
      條1支、彈簧27條、沙紙7張及子彈7顆等物，為主要證據
      。訊據被告堅詞否認有何上述犯行。經查：在上開工寮內
      ，查扣之鉗子5支、砂輪機鑽頭2組、挫刀2組、鐵刷1支、
      通槍條1支、彈簧27條、沙紙7張等物，均屬一般工程使用
      之工具，並無任何積極證據證明被告利用該等工具從事製
      造、改造手槍、子彈及製造槍砲主要組成零件之犯行；另
      扣案子彈7顆，經實際試射均無法擊發，有內政部警政署
      刑事警察局94年11月21日刑鑑字第0940162441號槍彈鑑定
      書在卷可稽，子彈既無法擊發，即非子彈，不能論以製造
      子彈罪。綜上，自難僅憑此等扣案物即率爾認定被告有製
      造、改造手槍、子彈及製造槍砲主要組成零件之行為。此
      外，復無其他任何證據足證被告有製造改造手槍、子彈及
      製造槍砲主要組成零件之行為。參諸上開判例要旨，原應
      就此部分為無罪之諭知，惟公訴意旨認被告此部分之犯行
      與上開論罪科刑之犯行，為實質上一罪，爰不另為無罪之
      諭知。
據上論斷，應依刑事訴訟法第369條第1項前段、第364條、第299
條第1項前段，槍砲彈藥刀械管制條例第8條第4項、第13條第4項
，刑法第11條前段、第2條第1項、第55條、第47條第1項、第42
條第3項、第38條第1項第1款，判決如主文。
本案經檢察官黃和村到庭執行職務。
中    華    民    國    97    年    3     月    11    日
                  刑事第十三庭審判長法  官 曾德水
                                    法  官 談  虎
                                    法  官 梁耀鑌
以上正本證明與原本無異。
如不服本判決，應於收受送達後十日內向本院提出上訴書狀，其
未敘述上訴之理由者並得於提起上訴後十日內向本院補提理由書
（均須按他造當事人之人數附繕本）。
                                    書記官 莊淑茹
中    華    民    國    97    年    3     月    11    日
附錄：本案論罪科刑法條全文：
槍砲彈藥刀械管制條例第8條
未經許可，製造、販賣或運輸鋼筆槍、瓦斯槍、麻醉槍、獵槍、
空氣槍或第4 條第1 項第1 款所定其他可發射金屬或子彈具有殺
傷力之各式槍砲者，處無期徒刑或5 年以上有期徒刑，併科新臺
幣1 千萬元以下罰金。
未經許可，轉讓、出租或出借前項所列槍枝者，處5年以上有期
徒刑，併科新臺幣1千萬元以下罰金。
意圖供自己或他人犯罪之用，而犯前二項之罪者，處無期徒刑或
7 年以上有期徒刑，併科新臺幣1 千萬元以下罰金。
未經許可，持有、寄藏或意圖販賣而陳列第1 項所列槍枝者，處
3 年以上10年以下有期徒刑，併科新臺幣700 萬元以下罰金。
第 1 項至第 3 項之未遂犯罰之。
槍砲彈藥刀械管制條例第13條
未經許可，製造、販賣或運輸槍砲、彈藥之主要組成零件者，處
3 年以上10年以下有期徒刑，併科新台幣700 萬元以下罰金。
未經許可，轉讓、出租或出借前項零件者，處1 年以上7 年以下
有期徒刑，併科新台幣500 萬元以下罰金。
意圖供自己或他人犯罪之用，而犯前二項之罪者，處5 年以上有
期徒刑，併科新台幣1 千萬元以下罰金。
未經許可，持有、寄藏或意圖販賣而陳列第1 項所列零件者，第
6 月以上5 年以下有期徒刑，併科新台幣300 萬元以下罰金。
第 1 項至第 3 項之未遂犯罰之。


司法院資訊處製作；財團法人民間司法改革基金會備份。
